【裁判字號】    89,上訴,292
【裁判日期】    890607
【裁判案由】    違反槍砲彈藥刀械管制條例
【裁判全文】
臺灣高等法院臺南分院刑事判決              八十九年度上訴字第二九二號    Ｇ
      上  訴  人
      即  被  告  甲  ○  ○
      選任辯護人  張  雯  峰  律師
右上訴人因違反槍砲彈藥刀械管制條例案件，不服臺灣嘉義地方法院八十八年度訴字
第七一一號中華民國八十八年十二月二十三日第一審判決（起訴案號：臺灣嘉義地方
法院檢察署八十八年度偵字第七○七八號），提起上訴，本院判決如左：
      主      文
上訴駁回。
      事      實
一、甲○○自民國（下同）八十七年九月間某日，由姓名年籍不詳、綽號「文欽」之
    成年男子，持具殺傷力之白朗寧武器公司美國廠製ＢＤＭ口徑九厘米制式自動手
    槍一把（含彈匣一個，槍枝管制編號：0000000000號），供該手槍用
    之具殺傷力之子彈五顆，與具殺傷力之捷克ＣＺ廠７５ＣＯＭＰＡＣＴ型口徑九
    厘米之制式半自動九Ｏ手槍一把（含彈匣一個，槍枝管制編號：0000000
    000號）、供該手槍用之具殺傷力之子彈六顆，及口徑十二厘米ＧＡＵＧＥ之
    制式霰彈長槍一枝（槍枝管制編號：0000000000號），供該長槍用之
    具殺傷力之霰彈八十一顆、彈殼十顆託其寄藏，其即未經許可而無故藏匿上開槍
    彈。嗣於八十八年十月二十三日十時許，因甲○○另涉傷害陳恭禎致死案件（另
    案由臺灣嘉義地方法院判處有期徒刑九年，現上訴本院另案審理中），逃亡多時
    ，經警策動，始於八十八年十月二十三日十時許，向警方投案，警方質問甲○○
    為防止仇家報復，大批槍械置放何處，始於八十八年十月二十三日十四時五十分
    ，帶同警方至嘉義市○○路○段八六六號斜對面廢棄空屋貨櫃屋底下，取出前開
    具殺傷力之白朗寧武器公司美國廠製ＢＤＭ口徑九厘米制式自動手槍一把（含彈
    匣一個），供該手槍用之具殺傷力之子彈五顆；復因警方積極追查槍械來源，由
    檢察官將甲○○交警方追查，甲○○始又於八十八年十月二十九日十四時三十分
    許，再帶同警方至嘉義市盧厝里紅毛埤二二號附近廢棄木屋內起獲前開具殺傷力
    之捷克ＣＺ廠７５ＣＯＭＰＡＣＴ型口徑九厘米之制式半自動九Ｏ手槍一把（含
    彈匣一個），供該手槍用之具殺傷力之子彈六顆，及口徑十二厘米ＧＡＵＧＥ之
    制式霰彈長槍一枝，供該長槍用之具殺傷力之霰彈八十一顆、彈殼十顆，並扣得
    該槍彈。
二、案經嘉義市警察局移送臺灣嘉義地方法院檢察署檢察官偵查起訴。
      理      由
一、訊據上訴人即被告甲○○固坦承有前開之事實，惟辯稱：綽號「文欽」之不詳姓
    名男子除交伊寄藏之前開三把槍彈外，尚有於另案被告蕭銘進案件，於八十八年
    十月十一日下午查獲之制式美國製四五手槍（槍枝管制編號000000000
    0號）、制式中共製紅星手槍（前蘇聯製之制式半自動手槍，槍枝管制編號00
    00000000號）各一把（各含彈匣一個）及子彈十二顆，及蕭銘進帶同警
    方在嘉義市○○街五六號空屋查獲之制式中共製黑星手槍（前蘇聯製之制式半自
    動手槍，槍枝管制編號0000000000號）與制式義大利製手槍（槍號已
    被磨滅）各一把（各含彈匣一個）及子彈二顆云云。
二、經查：
（一）被告甲○○未經許可，無故寄藏前揭三把手槍及子彈之事實，業據被告甲○○
      迭次於警訊、偵查中、原審及本院審理時均坦承不諱，並有如事實欄所載之手
      槍、霰彈長槍及子彈扣案足資佐證，而扣案之槍彈經送內政部警政署刑事警察
      局鑑定結果，其中：（一）獲案槍枝管制編號0000000000號者，認
      係白朗寧武器公司美國廠製ＢＤＭ口徑九厘米制式自動手槍，機械性能良好，
      認具殺傷力；送鑑定之子彈五顆，係口徑九厘米制式子彈，可供上述槍枝裝填
      擊發，認具殺傷力。（二）獲案槍枝管制編號0000000000號者，認
      係捷克ＣＺ廠７５ＣＯＭＰＡＣＴ型口徑九厘米之制式半自動九Ｏ手槍，機械
      性能良好，可擊發子彈，認具殺傷力；送鑑定九Ｏ子彈二十二顆，其中十八顆
      認均係制式口徑九厘米子彈，其中五顆（均經試射），認均具殺傷力；十三顆
      經檢視實際試射，仍無法擊發，認均係不發彈；另四顆均係（直徑約為九厘米
      ）之土造子彈，採樣一顆試射結果可擊發，認具殺傷力；另三顆無法擊發，認
      均不具殺傷力。（三）獲案槍枝管制編號0000000000號者，認係口
      徑十二厘米ＧＡＵＧＥ之制式霰彈長槍，機械性能良好，可擊發霰彈，認均具
      殺傷力；採樣送鑑定霰彈十顆（均經試射），認均係制式口徑十二厘米ＧＡＵ
      ＧＥ之霰彈，認均具殺傷力。此有內政部警政署刑事警察局八十八年十月二十
      九日、八十八年十一月六日，分別以刑鑑字第一一○六四五、一一四三九三號
      鑑驗通知書二紙附卷可稽（見偵查卷第四十二頁、第四十三頁、第四十六頁）
      ，足徵告之自白與事實相符，本件事證明確，被告犯行洵堪以認定。
（二）被告另辯稱其寄藏之槍彈尚包括另四把槍彈云云，惟查被告自白前開四把槍彈
      係因綽號「文欽」交由其寄藏，因為使另案被告蕭銘進脫罪，而涉有偽證罪，
      經臺灣嘉義地方法院判處有期徒刑一年，亦有該院八十八年度訴字第七六三號
      刑事判決附於本院卷可稽。被告於該案件雖辯稱：前開四把槍、彈係其所有，
      於八十八年十月十一日當天，係被告叫另案被告蕭銘進開車至嘉義縣中埔鄉「
      邁阿密汽車旅館」附近來載他，其當日確實有在另案被告蕭銘進車上，但因其
      將車子前座位拉前，躲在車內，故警察才未發現。警方當日在嘉義縣水上鄉三
      界埔近橋處開始追另案被告蕭銘進之車，中途曾因開錯岔路而追丟一段，其即
      是在警方追丟之途中跳車，並在跳車時將上開其中二把槍、彈丟置於現場，為
      警方查獲，其餘二把槍、彈於車內告知蕭銘進，係藏於嘉義市○○街五六號空
      屋，蕭銘進始知帶同警方查獲該二把槍、彈云云。然經該案認定：１上開四把
      槍、彈為另案被告蕭銘進（臺灣嘉義地方法院八十八年度訴字第六六九號）所
      有，迭據另案被告蕭銘進於嘉義市警察局第二分局南門派出所警訊時，三次於
      嘉義市警察局第二分局刑事組警訊時，及二次於嘉義地檢署承辦檢察官偵查時
      坦承不諱，並有該案扣案之槍、彈可資佐證，足見前開扣案之槍、彈為另案被
      告蕭銘進所有，而非被告所有，被告顯有頂替另案被告蕭銘進之犯行。２原審
      法院八十八年度訴字第六九九號蕭銘進違反槍砲彈藥刀械管制條例案件，審理
      法官於八十九年三月十六日帶同另案被告蕭銘進與當時執行勤務之員警汪進旺
      及蔡瑞雄至嘉義縣水上鄉三界埔村實地勘驗八十八年十月十一日當天雙方追逐
      之路線，經勘驗之結果，警方係在該勘驗筆錄附圖所示之Ｄ點追丟，警方走左
      邊之岔路，另案被告蕭銘進走右邊之岔路，但因兩條岔路後來又合在一起，警
      方乃在Ｇ點查獲另案被告蕭銘進，上開扣案槍、彈是在Ｄ點右邊岔路之Ｅ點發
      現，另證人即前開警員蔡瑞雄、汪進旺於本案調查庭具結作證時，亦證述上情
      甚詳。而被告於該院審理時之供述核與Ｄ點照片顯示岔路中間明顯有一棟白色
      建築，兩側岔路旁邊有圍牆之情不符，亦與前開證人蔡瑞雄、汪進旺及另案被
      告蕭銘進所為警察係往附圖所示Ｄ點左側岔路，蕭銘進係往右邊岔路之證言與
      供述明顯不符，足見被告於警方追逐另案被告蕭銘進時，並未在另案被告蕭銘
      進之車內。３被告於該案審理時提示Ｄ點與Ｅ點照片供其辨認，其供稱：不知
      Ｅ點為何地方，當天其是在Ｄ點所示之地點前（非在該處）跳車的，我跳車與
      丟槍之地方相同云云，此核與另案被告蕭銘進所供稱：被告係在Ｅ點跳車之情
      形不符。此外，Ｅ點係位於通過Ｄ點之右邊岔路上，非在Ｄ點之前，顯見被告
      所供述之跳車地點與另案被告蕭銘進之供述及證人蔡瑞雄、汪進旺之證言有明
      顯之出入。被告無法明確描述跳車地點之特徵，而證人即當日值勤員警蔡瑞雄
      、汪進旺復證稱：當日追逐之全程僅見另案被告蕭銘進一人，並未見被告等語
      ，益證被告於警方追逐蕭銘進查獲槍、彈當日並未在現場，則被告自不可能告
      知蕭銘進尚有槍、彈藏於嘉義市○○街五六號空屋內，另案被告蕭銘進既能主
      動供出尚有槍、彈藏於該處，並帶同警方起獲，顯見上開扣案槍、彈應為另案
      被告蕭銘進所有無誤。４警方查獲另案被告蕭銘進時，並不知被告是否在場，
      亦不知扣案槍、彈為何人所有，衡諸常情，蕭銘進若有意為被告隱瞞，大可杜
      撰該批槍、彈為不詳姓名、年籍人士所有，並無必要坦承為槍、彈為其所持有
      ，亦無必要帶同警方至嘉義市○○街五六號空屋內找尋未被查獲之槍、彈。參
      以另案被告蕭銘進係自八十八年十月二十二日為嘉義市警察局刑警隊借提偵訊
      後，始翻異前詞，改稱上開扣案槍、彈為被告所有，而被告與另案被告蕭銘進
      均自承雙方為有七、八年交情之舊識，足徵被告確有為隱匿蕭銘進犯行而頂替
      之意圖。是以原判決依前開理由認被告犯刑法第一百六十四條第二項之頂替罪
      與第一百六十八條之偽證罪，從一重之偽證罪處斷。論斷明確，被告於本件為
      前開所辯顯係為脫免前開偽證之犯行亦明，是其所辯尚有寄藏前開四把槍彈云
      云，即非可採。
三、核上訴人即被告甲○○未經許可，無故寄藏前開白朗寧武器公司美國廠製ＢＤＭ
    口徑九厘米制式自動手槍一把（含彈匣一個，槍枝管制編號：00000000
    00號）、供該手槍用具殺傷力之子彈五顆、捷克ＣＺ廠７５ＣＯＭＰＡＣＴ型
    口徑九厘米之制式半自動九Ｏ手槍一把（含彈匣一個，槍枝管制編號：0000
    000000號）、供該手槍用之具殺傷力子彈六顆及口徑十二厘米ＧＡＵＧＥ
    之制式霰彈長槍一枝（槍枝管制編號：0000000000號），供該長槍用
    之霰彈八十一顆之行為，係犯槍砲彈藥刀械管制條例第七條第四項之未經許可無
    故寄藏制式手槍罪、第十二條第四項之未經許可無故寄藏彈藥罪。公訴人所指被
    告所為係犯同法第七條第四項未經許可無故持有制式手槍罪、第十二條第四項之
    未經許可無故持有彈藥罪，容有未洽，惟其基本事實同一，本院自應予審理，並
    變更其起訴法條。被告甲○○一個無故寄藏前開自動手槍一把、半自動九Ｏ手槍
    一把及霰彈長槍一枝之行為，係一未經許可，無故寄藏槍枝行為而同時觸犯三罪
    名之想像競合犯；又被告一個無故寄藏前開自動手槍子彈五顆、半自動九Ｏ手槍
    子彈六顆及霰彈長槍霰彈八十一顆之行為，係一未經許可，無故寄藏子彈之行為
    而同時觸犯三罪名之想像競合犯；被告一未經許可，無故寄藏上開槍、彈之行為
    ，又同時觸犯上開二罪名，為想像競合犯，應從重之未經許可無故寄藏制式手槍
    罪論處。又被告於偵查中自白並供述全部槍砲、彈藥之來源及去向，因而查獲，
    應依槍砲彈藥刀械管制條例第十八條第四項前段減輕其刑。
四、原審以被告罪證明確，因以適用槍砲彈藥刀械管制條例第七條第四項、第十二條
    第四項、第十八條第四項前段、第十九條第一項，刑法第十一條前段、第五十五
    條、第四十二條第三項、第三十八條第一項第一款，罰金罰鍰提高標準條例第二
    條，現行法規所定貨幣單位折算新台幣條例第二條等規定，並審酌被告之犯罪動
    機、目的、手段、品行、犯罪所生之危害、所寄藏之槍械彈藥火力強大及犯罪後
    之態度等一切情狀，量處有期徒刑五年六月，併科罰金新台幣三十萬元，並就併
    科罰金刑部分諭知如易服勞役以罰金總額與陸個月之日數比例折算之標準。復說
    明寄藏槍、彈對於社會治安所安之危害程度頗鉅，其潛在危害性亦足以憾搖人心
    ，被告甲○○未經許可，寄藏多把制式手槍、彈藥，其危害性益行重大，參酌大
    法官會議解釋字第四七一號解釋文意旨，並衡諸比例性原則、相當性原則及公平
    正義之考量，以被告寄藏制式手槍、子彈之行為之嚴重性、其所表現之危險性及
    對於未來行為之期待性，認被告確有施予強制工作，以預防矯治其潛在之社會危
    險性之必要，依槍砲彈藥刀械管制條例第十九條第一項，併予諭知強制工作三年
    。再說明扣案之白朗寧美國廠製造之九厘米自動手槍一把（含彈匣一個，槍枝管
    制編號：0000000000）、供該手槍用之子彈五顆、捷克ＣＺ廠九厘米
    之半自動九Ｏ手槍（含彈匣一個，槍枝管制編號：0000000000）、供
    該手槍用之子彈六顆、霰彈長槍一枝（槍枝管制編號：0000000000）
    、供該長槍用之霰彈八十一顆，認均具殺傷力，皆係違禁物，應依刑法第三十八
    條第一項第一款之規定，不問屬於被告與否，均諭知沒收。另扣案之捷克ＣＺ廠
    九厘米半自動九Ｏ手槍子彈三顆，經送驗試射結果無法擊發，認不具殺傷力，而
    另十三顆經檢視實際試射，仍無法擊發，認均係不發彈；又採樣送鑑定之霰彈十
    顆均經試射，雖具殺傷力，然因僅剩彈殼。此有上開之內政部警政署刑事警察局
    刑鑑字第一一四三九三號鑑驗通知書可證，已非屬違禁物，因而未再為沒收之諭
    知。本院經核原判決認事用法俱無不合，量刑亦稱妥適，被告上訴意旨以原判決
    量刑太重及諭知強制工作不當，而指摘原判決不當，惟揆諸前述已詳為說明認定
    ，並無可取，為無理由，應予駁回。
據上論斷，應依刑事訴訟法第三百六十八條，判決如主文。
本案經檢察官楊秀美到庭執行職務。
中    華    民    國      八十九      年      六      月      七        日
                                  臺灣高等法院臺南分院刑事第一庭
                                      審判長法官  鄭    文    肅
                                            法官  王    浦    傑
                                            法官  楊    明    章
右正本證明與原本無異。
如不服本判決，應於判決送達後十日內向本院提出上訴狀，其未敘述理由者並應於提
出上訴狀後十日內向本院補提理由書（應附繕本)。
                                      法院書記官  易    慧    玲
中    華    民    國      八十九      年      六      月      八        日
附錄本判決論罪科刑法條：
槍彈藥刀械管制條例第七條第四項：未經許可，無故持有、寄藏或意圖販賣而陳列
                                  第一項及第二項所列槍之一者，處一年以上
                                  七年以下有期徒刑。
槍彈藥刀械管制條例第十二條第四項：第一項及第二項之未遂犯罰之。
槍彈藥刀械管制條例第十九條第一項：犯第七條、第八條、第十條、第十一條、第
                        十二條第一項至第三項、第十三條第一項至
                                    第三項之罪，經判處有期徒刑者，應於刑之
                                    執行完畢或赦免後，令入勞動場所，強制工
                                    作，其期間為三年。


司法院資訊處製作；財團法人民間司法改革基金會備份。
